【裁判字號】    97,簡上,1082
【裁判日期】    971210
【裁判案由】    詐欺
【裁判全文】
臺灣板橋地方法院刑事判決            97年度簡上字第1082號
上  訴  人  臺灣板橋地方法院檢察署檢察官
被      告  丙○○
上列上訴人因被告丙○○詐欺案件，不服本院97年度簡字第5728
號，中華民國97年7 月30日第一審判決（聲請簡易判決處刑案號
：97年度偵字第13830 、14977 號），提起上訴，暨臺灣屏東地
方法院檢察署檢察官移送併案審理（臺灣屏東地方法院檢察署97
年度偵字第4768號），本院管轄之第二審合議庭判決如下︰
    主  文
原判決撤銷。
丙○○幫助意圖為自己不法之所有，以詐術使人將本人之物交付
，處有期徒刑肆月，如易科罰金，以新臺幣壹仟元折算壹日。
    事  實
一、丙○○於得預見任意提供自己在金融機構之帳戶供他人使用
    ，將幫助他人掩飾詐欺犯罪所得財物以遂行詐欺犯罪之情形
    下，竟不違背其等本意，基於幫助他人詐欺取財之犯意，於
    民國九十七年二月間之某日，因缺錢使用，遂撥打刊登於報
    紙上之「買存摺」小廣告之連絡電話，並與真實姓名年籍不
    詳綽號「小高」之成年男子相約在臺北縣中和市○○路華中
    橋頭附近，以每一帳戶新臺幣（下同）三千元之代價，將其
    所有第一商業銀行中和分行（以下簡稱「第一銀行」）帳號
    00000000000000號及台新國際商業銀行南屏東分行（以下簡
    稱「台新銀行」）帳號00000000000000000 號之存摺、金融
    卡及密碼，均交付予「小高」，而任由「小高」及其所屬之
    詐欺集團作為詐欺取財收受款項之工具。隨後上開詐欺集團
    即意圖為自己不法之所有，而為以下犯行：(一)於九十七年二
    月二十六日十九時許，撥打電話向甲○○佯稱係亞培營養食
    品公司人員，並偽稱甲○○所購買之食品，因該公司作業疏
    忽誤將分期付款單交給甲○○簽收，如欲保留貨到付款，須
    依指示至自動櫃員機辦理，甲○○信以為真而陷於錯誤，即
    於同日十九時四十九分許至桃園縣桃園市○○路之台新銀行
    附設之自動櫃員機操作而誤將一萬五千元匯入丙○○上開台
    新銀行南屏東分行之帳戶；(二)於同年二月二十六日十九時三
    十六分許，撥打電話向戊○○佯稱係郵局客服中心人員，因
    公司資料整合，若要取消分期付款之簽單，須從帳戶扣除，
    並指示其先至台新銀行自動櫃員機將錢領出再存入云云，戊○○信以為真而陷於錯誤，即於同日十九時四十二分許至臺
    中縣豐原市台新銀行豐原分行附設自動櫃員機匯款三萬三千
    元至丙○○上開台新銀行帳戶；(三)於同年二月二十七日十七
    時三十分許，撥打電話向丁○○佯稱其先前網路購物時（物
    品已收到），因之前付款時簽錯單子而變成分期付款，須至
    自動櫃員機查詢有無扣款云云，丁○○信以為真而陷於錯誤
    ，而於同日二十一時一分許及二十一時五分許，至臺南縣永
    康市○○○路109號第一銀行永康分行附設自動櫃員機分別
    匯款二萬九千元、一千元（原聲請書漏載匯款一千元部分）
    至丙○○上開第一銀行帳戶；(四)於同年二月二十五日十六時
    許，撥打電話向乙○○佯稱係臺灣大哥大客服小姐，因其之
    前訂的手機在貨品簽收時誤簽為分期付款，每個月將會固定
    被扣款，嗣另名佯稱是郵局工作人員之男子亦撥打電話向乙○○指示須至自動櫃員機操作取消扣款云云，乙○○信以為
    真而陷於錯誤，於同年月二十七日二十時四十四分許，至臺
    北縣板橋市○○路○段329號之第一銀行華江分行附設自動櫃
    員機匯款九千元至丙○○上開第一銀行帳戶。嗣戊○○、丁○○、乙○○發現帳戶內金額短少，始知受騙，經報警後始
    查悉上情。
二、案經甲○○、戊○○、丁○○、乙○○訴由臺北縣政府警察
    局中和分局報請臺灣板橋地方法院檢察署檢察官偵查後聲請
    以簡易判決處刑，暨屏東縣警察局屏東分局報請臺灣屏東地
    方法院檢察署檢察官偵查後移送併案審理。
    理    由
一、上開犯罪事實，業據被告丙○○於本院審理時坦承不諱，核
    與被害人甲○○、戊○○、丁○○、乙○○於警詢中之指訴
    情節相符，復有第一銀行自動櫃員機交易明細表三紙、台新
    銀行自動櫃員機交易明細表四紙、被告台新銀行南屏東分行
    開戶之基本資料及存摺交易明細、第一商業銀行中和分行九
    十七年七月二十一日（97）一中和字第130 號函一件等附卷
    可稽，足徵被告前開自白與事實相符。本件事證明確，被告
    犯行洵堪認定。
二、按刑法上之幫助犯，係對於犯罪與正犯有共同之認識，而以
    幫助之意思，對於正犯資以助力，而未參與實施犯罪之行為
    者而言（最高法院75年度臺上字第1509號、88年度臺上字第
    1270號判決要旨參照）。如未參與實施犯罪構成要件之行為
    ，且係出於幫助之意思提供助力，即屬幫助犯，而非共同正
    犯。查被告將其所有系爭第一銀行、台新銀行帳戶之存摺、
    金融卡、密碼等相關物件提供予某真實年籍姓名不詳綽號「
    小高」之成年人，再由該成年人所屬詐欺集團成年成員基於
    不法所有之意圖，對被害人甲○○等人施以詐術，致使甲○○等人陷於錯誤，先後將上開款項匯入被告所提供之系爭銀
    行帳戶內，是被告所為係參與詐欺取財罪構成要件以外之行
    為，且在無證據證明被告係以正犯而非以幫助犯之犯意參與
    犯罪之情形下，應認其所為係幫助犯而非正犯行為。是核被
    告所為，係犯刑法第三十條第一項前段、第三百三十九條第
    一項之幫助詐欺取財罪。被告以一幫助詐欺行為致該詐欺集
    團分別詐騙被害人甲○○等四人之財物，同時觸犯四次幫助
    詐欺取財罪，為想像競合犯，應依刑法第五十五條之規定從
    一重處斷。又被告係基於幫助之犯意而為非屬詐欺取財犯行
    之構成要件行為，為幫助犯，爰依刑法第三十條第二項之規
    定，按正犯之刑減輕之。
三、原審以被告犯行明確，予以論罪科刑，固非無見，惟原判決
    未及審酌被告就事實欄第一項之第(一)部分所為之幫助詐欺犯
    行，尚有未恰，應由本院予以撤銷改判之。爰審酌被告之素
    行、犯罪之動機、目的，明知使用他人帳戶以詐欺之情形猖
    獗，仍提供系爭帳戶予詐欺集團使用，助長詐騙財產犯罪之
    風氣，造成無辜民眾受騙而受有金錢損失，實為當今社會詐
    財事件發生之根源，並擾亂金融交易往來秩序及社會正常交
    易安全甚鉅，且亦因被告提供個人帳戶，致使執法人員難以
    追查正犯之真實身分，兼衡本案被害人之人數達四人，金額
    共計為八萬七千元，暨被告犯後坦承犯行，態度良好，惟尚
    未能與被害人和解賠償損害等一切情狀，量處如主文所示之
    刑，並諭知易科罰金之折算標準。
四、至事實欄第一項之第(一)部分所示之移送併辦部分，原雖未據
    起訴或聲請簡易判決處刑，然此部分既與原聲請簡易判決處
    刑且經本院論罪科刑部分有想像競合犯之裁判上一罪關係，
    亦為起訴之效力所及，本院自應併予審理，附此敘明。
據上論斷，應依刑事訴訟法第四百五十五條之一第一項、第三項
、第三百六十九條第一項前段、第三百六十四條、第二百九十九
條第一項前段，刑法第三百三十九條第一項、第五十五條、第三
十條、第四十一條第一項前段，刑法施行法第一條之一第一項、
第二項前段，判決如主文。
本案經檢察官張慶林到庭執行職務。
中    華    民    國    97    年    12    月    10    日
                  刑事第十四庭  審判長法  官  李幼妃
                                      法  官  鄭燕璘
                                      法  官  張紹省
以上正本證明與原本無異
不得上訴。
                                      書記官  黃頌棻
中    華    民    國    97    年    12    月    10    日
附錄本案論罪科刑法條全文
中華民國刑法第339條
（普通詐欺罪）
意圖為自己或第三人不法之所有，以詐術使人將本人或第三人之
物交付者，處5年以下有期徒刑、拘役或科或併科1千元以下罰金
。
以前項方法得財產上不法之利益或使第三人得之者，亦同。
前二項之未遂犯罰之。


司法院資訊處製作；財團法人民間司法改革基金會備份。
